【裁判字號】    98,審易,1149
【裁判日期】    980922
【裁判案由】    竊盜
【裁判全文】
臺灣高雄地方法院刑事判決            98年度審易字第1149號
公  訴  人  臺灣高雄地方法院檢察署檢察官
被      告  甲○○
上列被告因竊盜案件，經檢察官提起公訴（98年度偵字第3681號
），本院判決如下：
    主  文
甲○○無罪。
    理  由
一、公訴意旨略以：被告甲○○前因施用毒品及竊盜案件，經本
    院以95年度易字第949 號、95年度訴字第2558號，各判處有
    期徒刑8 月、10月確定，嗣經裁定定應執行刑有期徒刑1 年
    5 月確定，並於民國96年7 月16日執行完畢。詎被告仍不知
    悔改，竟基於意圖為自己不法所有之犯意，於97年12月15日
    早上5 時前之某時許，以越過落地窗之方式，於夜間侵入乙○○位於高雄縣林園鄉○○路○段42巷80弄21號住宅，以不
    詳方式竊取被害人丙○○持有使用NOKIA 廠牌之行動電話1
    支（手機序號：000000000000000 號），得手後旋即離去，
    嗣因被告另案為警逮捕時，發覺被告身上持有丙○○失竊之
    上開手機，因認被告涉犯刑法第321 條第1 項第1 款、第2
    款之踰越安全設備於夜間侵入住宅竊盜罪嫌。
二、按犯罪事實應依證據認定之，無證據不得認定犯罪事實；又
    不能證明被告犯罪者，應諭知無罪之判決，刑事訴訟法第15
    4 條第2 項及第301 條第1 項分別定有明文。又事實之認定
    ，應憑證據，如未能發現相當證據，或證據不足以證明，自
    不能以推測或擬制之方法，以為裁判基礎。認定不利被告之
    事實，須依積極證據，苟積極證據不足為不利於被告事實之
    認定時，即應為有利於被告之認定，更不必有何有利之證據
    ；而所謂「積極證據足以為不利被告事實之認定」，係指據
    為訴訟上證明之全盤證據資料，在客觀上已達於通常一般之
    人均不致於有所懷疑，而得確信被告確曾犯罪之程度，若未
    達此一程度，而有合理懷疑之存在時，即無從為有罪之認定
    ，最高法院40年臺上字第86號、30年上字第816 號、76年臺
    上字4986號分別著有判例可資參照。再者，檢察官對於起訴
    之犯罪事實，仍應負提出證據及說服之實質舉證責任。倘其
    所提出之證據，不足為被告有罪之積極證明，或其指出證明
    之方法，無從說服法院以形成被告有罪之心證，基於無罪推
    定之原則，自應為被告無罪判決之諭知（最高法院92年度臺
    上字第128 號判例意旨參考）。
三、本件公訴人認被告涉有刑法第321 條第1 項第1 款、第2 款
    之踰越安全設備於夜間侵入住宅竊盜罪嫌，無非以被害人丙○○之配偶乙○○於警詢中之陳述，以及查獲手機照片6 張
    、高雄縣林園鄉○○路○段42巷80弄21號住宅照片3 張、通
    聯調閱查詢單、贓物認領保管單各1 份為主要論據。
四、訊據被告固不否認曾於97年12月16日晚間9 時20分許，在高
    雄縣林園鄉○○村○○路82號前，因另案涉犯竊盜罪嫌，為
    警逮捕時，在其身上查獲上開手機1 支之事實，惟堅詞否認
    有何竊盜手機犯行，辯稱：上開手機1 支，係其在設於高雄
    縣林園鄉○○路咖啡店內，以新臺幣（下同）1,000 元之價
    格，向某真實姓名、年籍均不詳綽號「三仔」之成年男子購
    得，其購得上開手機1 支後，再搭配其友人丁○○申辦之威
    寶行動電話門號0000000000使用，其並未曾進入高雄縣林園
    鄉○○路○段42巷80弄21號住宅，竊取上開手機等語。經查
    ：
  (一)公訴人所舉之證人乙○○證詞，以及所提出之查獲手機照片
    6 張、通聯調閱查詢單、贓物認領保管單各1 份，僅能證明
    本件查獲之NOKIA 廠牌之行動電話1 支（手機序號：000000
    000000000 號），原係由丙○○與乙○○之女兒沈碧華於94
    年8 月7 日申請，並搭配門號0000000000號使用，嗣經轉交
    丙○○持有使用，並於97年12月15日，經丙○○在位於高雄
    縣林園鄉○○路○段42巷80弄21號住宅內，發現失竊，乙○○因而於同日早上8 時許，至警局報案，嗣因警方在被告身
    上查獲上開手機，而將上開手機發還乙○○等事實。惟因證
    人乙○○、丙○○均未目睹失竊過程，而未指認被告即為竊
    取上開手機之人，是證人乙○○之證詞、查獲手機照片、通
    聯調閱查詢單、贓物認領保管單，僅能證明被告曾持有被害
    人丙○○失竊手機之事實，尚無法據此證明上開手機為被告
    所竊取。
  (二)另公訴人所舉之高雄縣林園鄉○○路○段42巷80弄21號住宅
    照片3 張，僅能證明前開住宅外觀與屋內狀況，不僅不能證
    明行竊者係以越過落地窗之方式侵入住宅行竊，更不能證明
    行竊者即為被告。證人乙○○雖於97年12月15日第1 次警詢
    時，陳稱：「（警問：研判歹徒是由何處侵入？當時情況如
    何？）答：研判由前方大門落地窗門進入，趁家人熟睡未能
    注意時下手行竊」等語，惟於98年1 月3 日第2 次警詢時，
    改稱：（警問：歹徒以何方式侵入妳所有住家行竊？）答：
    我不知道歹徒是以何方式進入，事後經檢視家中安全設備均
    未遭破壞」等語，是證人乙○○並不清楚行竊者係如何進入
    前開住宅行竊，其第1 次警詢時所稱：研判由前方大門落地
    窗門進入等語，亦僅係證人乙○○個人之推測，因證人乙○○為國小畢業，現從事廣告業務，此有記載證人乙○○年籍
    資料之警詢筆錄1 份在卷可佐，足見證人乙○○並非從事查
    緝犯罪或鑑識之專業人員，衡情應無法判別行竊者之犯罪手
    法，堪認證人乙○○第1 次於警詢中推測行竊者係由落地窗
    進入前開住宅等語，並無根據，而難採信。
  (三)雖然被告就其於何時，以及在何地點取得持有上開手機一節
    ，於警詢及偵查中，原係供稱：其於97年9 月間，在高雄縣
    林園鄉○○路「國泰大樓」前，向綽號「三仔」購買上開手
    機1 支等語，嗣於本院審理中，則供稱：係在不詳時間，在
    高雄縣林園鄉○○路咖啡店，向綽號「三仔」購買上開手機
    1 支等語，不僅就購買之時間與地點，前後不一，尤以，被
    害人丙○○係於97年12月15日早上5 時許發現本件失竊案件
    ，警方並於翌日晚間9 時20分許，即在被告身上查獲失竊之
    上開手機1 支，足認被告於警詢及偵查中所稱：其係於97年
    9 月間，購得上開手機等語，並非事實，倘若被告係於查獲
    前不久購得，亦無可能對購買時間，毫無印象，而語焉不詳
    表示：不記得何時購買等語。以被告前揭反覆不一，且不合
    邏輯之供述內容，並參酌本件發現失竊時間與查獲被告持有
    手機之時間，僅相隔短短1 日又16小時，確足以合理懷疑被
    告即係竊取上開手機之人。惟被告前開所辯不足採信，並不
    足以推認被告涉犯本件竊盜之事實，蓋被告可能為掩飾其以
    竊盜以外方式取得上開手機之犯行，而為不實之陳述，亦可
    能被告知悉實際竊取者，為掩飾真正行為人之身分，而為前
    開辯解，換言之，被告為不實辯解之原因眾多，尚無法據此
    為被告不利之認定。而手機為具有經濟價值之物品，竊取手
    機之人，若未將竊得之手機供己使用，或將之扔棄，必係將
    之轉售他人牟利。依證人乙○○之證述，案發當日失竊物品
    非僅止於上開手機1 支，尚有另1 支手機、現金2,800 元及
    身分證、健保卡、印章。倘若被告即係進入前開住宅內行竊
    之人，則警方僅在被告查獲上開手機1 支，而未查獲另外1
    支手機之原因，僅有二種可能，即被告若非將竊得之另1 支
    手機扔棄，就是被告已將該另1 支手機脫手轉售他人牟利。
    以被告於97年12月16日晚間，係因另案涉嫌行竊而遭警逮捕
    一節以觀，顯示被告亟需現金，而手機恰具有經濟價值，且
    可輕易轉讓之特性，已如前述，倘若被告即係進入前開住宅
    行竊之人，其應無可能將竊得之手機，予以扔棄，從而，倘
    若被告為竊取上開手機之人，則警方未在被告身上查獲另1
    支手機之原因，即僅有被告已將該竊得之另1 支手機轉售他
    人牟利。如果前述之假設過程，得以成立，則基於同一理由
    ，本件亦可能係被告以外之他人竊取後，將部分竊得之物品
    即上開手機直接或間接透過他人輾轉將竊得之手機販售予被
    告，以致於警方在被告身上僅查獲上開手機1 支，而未查獲
    其他失竊物品。換言之，如果假設被告為本件之行竊者，而
    推論被告能在短短1 日又16小時內，將部分竊得之物品，轉
    售他人，以致於未能在被告身上查獲其他物品，則基於同一
    理由，即無法排除係被告以外之他人行竊後，在短短1 日又
    16小時內，將竊得之上開手機轉售被告之可能。綜上所述，
    警方於丙○○於97年12月15日早上5 時許發現失竊後，在1
    日又16小時內，查獲被告持有上開手機，卻未查獲被告持有
    其他失竊物品之事實，因無法排除行竊者為被告以外之人之
    可能，基於無罪推定之原則，尚不得以擬制、猜測之方式，
    推斷被告涉犯本件竊盜犯行。此外，公訴人亦未舉出其他積
    極證據以資證明被告確有竊取上開手機之犯行，揆諸前揭說
    明，現存之證據既然不足為不利於被告事實之認定，則不論
    被告之辯解真實性如何，即應為被告有利之認定，依法自應
    為其無罪之諭知。
據上論斷，應依刑事訴訟法第301 條第1 項，判決如主文。
本案經檢察官杜妍慧到庭執行職務。
中    華    民    國    98    年    9     月    22    日
                  刑事第十庭  法  官  高增泓
以上正本證明與原本無異。
如不服本判決應於收受判決後10日內向本院提出上訴書狀，並應
敘述具體理由。其未敘述上訴理由者，應於上訴期間屆滿後20日
內向本院補提理由書（均須按他造當事人之人數附繕本）「切勿
逕送上級法院」。
中    華    民    國    98    年    9     月    22    日
                              書記官  王淑娟


司法院資訊處製作；財團法人民間司法改革基金會備份。
